臺灣桃園地方法院刑事判決　　　　　　 96年度訴緝字第114號
公　訴　人　臺灣桃園地方法院檢察署檢察官
被　　　告　甲○○
　　　　　　　　　　　之2 號.
上列被告因毒品危害防制條例案件，經檢察官提起公訴（95年度
毒偵字第3555、4117號），被告於本院準備程序進行中，就被訴
事實均為有罪之陳述，經本院告知簡式審判程序意旨，並聽取公
訴人及被告之意見後，本院合議庭裁定依簡式審判程序審理，判
決如下：
    主  文
甲○○施用第一級毒品，處有期徒刑玖月；扣案如附表所示之第
一級毒品海洛因壹包沒收銷燬，扣案如附表所示之注射針筒肆支
、橡皮筋壹條及空夾鍊袋貳個均沒收。又施用第二級毒品，處有
期徒刑伍月。應執行有期徒刑壹年；扣案如附表所示之第一級毒
品海洛因壹包沒收銷燬，扣案如附表所示之注射針筒肆支、橡皮
筋壹條及空夾鍊袋貳個均沒收。
    事  實
一、甲○○前因施用毒品案件，迭經本院裁定送觀察勒戒及強制
    戒治，於民國90年3 月27日經停止其戒治之處分而出監並付
    保護管束，強制戒治於90年10月17日期滿執行完畢，並由臺
    灣桃園地方法院檢察署檢察官於90年11月9 日為不起訴處分
    （後又於94年間，因連續施用第一級毒品毒品案件，經本院
    以95年度訴字第353 號判決判處有期徒刑8 月確定；另又於
    95年間，因施用第二級毒品案件，經本院以95年度壢簡字第
    755 號判決判處有期徒刑4 月確定，惟該2 罪均現正執行中
    ）。竟仍未戒除毒癮，而基於施用第一級毒品海洛因之集合
    犯意，於強制戒治執行完畢後5 年內之95年7 月4 日晚上某
    時許、同年8 月2 日某時上午7 時許等時間，在桃園縣中壢
    市○○○路某朋友住處及甲○○位在桃園縣中壢市○○○路
    ○ 段429 巷87弄32之2 號住處等地，以針筒注射、1 天約施
    用1 至2 次之方式及頻率，施用第一級毒品海洛因多次；另
    又基於施用第二級毒品甲基安非他命之犯意，於強制戒治執
    行完畢後5 年內之95年7 月4 日晚上某時許，在桃園縣中壢
    市○○○路某朋友住處內，以燃燒吸食器吸煙之方式，施用
    第二級毒品甲基安非他命1 次；嗣分別於附表所示時、地，
    為警查獲，並扣得附表編號一所示之第一級毒品海洛因1 包
    及其所有供（但非專供）其施用海洛因所用之注射針筒等物
    （詳如附表編號二所示）。
二、案經桃園縣政府警察局楊梅分局報請暨桃園縣政府警察局移
    請臺灣桃園地方法院檢察署檢察官偵查起訴。
    理  由
一、程序部分：本件被告甲○○所犯係死刑、無期徒刑或最輕本
    刑為3 年以上有期徒刑以外之罪，其於準備程序中就被訴事
    實為有罪之陳述，經本院告知簡式審判程序之旨，並聽取當
    事人意見後，經本院合議庭依刑事訴訟法第273 條之一第1
    項規定裁定由受命法官獨任進行簡式審判程序，合先敘明。
二、上開事實，業據被告於本院準備及審理程序中坦承不諱，並
    有扣案之上開海洛因1 包及注射針筒等物為憑，該包毒品經
    送鑑定，確含有第一級毒品海洛因之成分，此有法務部調查
    局95年8 月1 日調科壹字第080011530 號鑑定書（見95年度
    毒偵字第3555號卷第29頁），另有台灣檢驗科技股份有限公
    司濫用藥物尿液檢驗報告及被採尿人姓名編號對照表（編號
    ：H217、C 偵4-135 號）等件存卷可查，堪認被告上開任意
    性之自白與事實相符而可採信，本案事證已臻明確，其犯行
    堪以認定；又查被告前因施用毒品案件，迭經本院裁定送觀
    察勒戒及強制戒治，於90年3 月27日經停止其戒治之處分而
    出監並付保護管束，強制戒治於90年10月17日期滿執行完畢
    ，並由臺灣桃園地方法院檢察署檢察官於90年11月9 日為不
    起訴處分，此有臺灣高等法院被告前案紀錄表1 件在卷可參
    ，被告於強制戒治執行完畢後5 年內再施用毒品，自應依法
    追訴處罰。
三、按集合犯係指立法者所制定之犯罪構成要件中，本質上即預
    定有數個同種類行為而反覆實行之犯罪而言。故是否集合犯
    之判斷，客觀上，自應斟酌法律規範之本來意涵、實現該犯
    罪目的之必要手段、社會生活經驗中該犯罪必然反覆實行之
    常態等事項；主觀上，則視其反覆實施之行為是否出於行為
    人之一個犯意，並秉持刑罰公平原則，加以判斷之，俾與立
    法意旨相契合（最高法院96年度台非字第133 號判決意旨參
    照）；次按毒品危害防制條例第10條之施用毒品罪，單自「
    施用」之文義而言，雖可狹義的解為行為人各次施打、吸食
    或服用毒品之行為，然施用毒品本質上往往具有成癮之病理
    特質，此係一般日常生活上之經驗常識，亦可從該條例第2
    條第1 項之毒品定義（具有成癮性）可得推知，故解釋上本
    罪本質上即可能具有反覆、持續實行之特徵，而具有重複性
    質，從而，如行為人基於單一之集合犯意，在密切接近之一
    定時、地，多次反覆施用同種類毒品時，參酌上開判決意旨
    ，兼審酌該罪之立法意旨，應僅成立一罪，合先敘明。
四、本件被告自承於上開時間內（約自95年7 月4 日起至同年8
    月2 日止），約1 天施用海洛因1 至2 次甚詳，再參酌其2
    次經查獲之犯罪時間即為接近，地點亦均位在桃園縣中壢市
    境內，且其確有如事實欄所述多次施用毒品之前案紀錄，則
    堪認其此2 次為警查獲之施用海洛因行為，均係因已然成癮
    而出於1 集合之犯意反覆為之，故核被告所為，係犯毒品危
    害防制條例第10條第1 項之施用第一級毒品罪及同條第2 項
    之施用第二級毒品罪。其持有毒品之低度行為為施用毒品之
    高度行為所吸收，不另論罪。又其多次施用海洛因之行為，
    參照前揭「三、」之說明，應僅成立一罪。被告所犯上開2
    罪，犯意個別，罪名不同，自應分論併罰。爰審酌被告犯後
    雖於本院審理中坦承犯行，態度尚可，然屢有觀察勒戒及強
    制戒治之前案紀錄，仍未能戒除毒癮復行施用，暨其經查獲
    之施用次數、查獲毒品數量、素行、生活狀況、犯罪所生危
    害等一切情狀，分別量處如主文所示之刑，並定其應執行之
    刑，以示懲儆。
五、扣案如附表編號一所示之第一級毒品海洛因1 包，係查獲之
    第一級毒品，不問是否屬於犯人所有，應依毒品危害防制條
    例第18條第1 項前段之規定，諭知沒收銷燬；另「本局鑑驗
    毒品秤重主要係以傾倒，必要時亦會輔以刮杓刮取之方式，
    儘可能將原送驗包裝袋內毒品與包裝袋分離後各別秤重，所
    得之毒品重量稱為『淨重』，包裝袋重量則以『空包裝重』
    稱之，然無論依上述何種方式分離，原送驗包裝袋內均仍會
    有微量毒品成分殘留」等語，此亦有法務部調查局93年11月
    16日調科壹字第09362396550 號函可參，是海洛因之包裝袋
    與海洛因無法完全析離，故均應依同條項之規定併諭知沒收
    銷燬之。
六、扣案如附表編號二所示之注射針筒等物（按該空夾鍊袋2 個
    並非海洛因殘渣袋，而係被告施用海洛因完畢後所留之空袋
    ，此業據被告於本院準備程序中供述甚詳，並有卷附照片為
    憑，故起訴書所稱該2 個袋子係殘渣袋，尚有誤會，附此敘
    明），均為被告所有，業據其供陳在卷，雖非專供其施用第
    一級毒品之器具，但仍係供其犯罪所用之物，爰依刑法第38
    條第1 項第2 款之規定，併予宣告沒收。
據上論斷，應依刑事訴訟法第273 條之1 第1 項、第299 條第1
項前段，毒品危害防制條例第10條第1 項、第2 項、第18條第1
項前段，刑法第11條、第51條第5 款、第38條第1 項第2 款，判
決如主文。
本案經檢察官柯怡如到庭執行職務。
中　　華　　民　　國　　96　　年　　7 　　月　　9 　　日
                  刑事第五庭    法　官　吳勇毅
上正本證明與原本無異。
如不服本判決，應於判決送達之翌日起10內向本院提出上訴（應
附繕本），上訴於臺灣高等法院。
                                書記官  陳奕珽
中　　華　　民　　國　　96　　年　　7 　　月　　9 　　日
附錄本案論罪科刑法條全文：
毒品危害防制條例第10條
施用第一級毒品者，處 6 月以上 5 年以下有期徒刑。
施用第二級毒品者，處 3 年以下有期徒刑。
附表：
┌──┬──────┬─────────┬─────────────┐
│編號│查獲時間　　│查獲地點　　　　  │查獲物品　　　　          │
├──┼──────┼─────────┼─────────────┤
│ 一 │95年7 月5 日│桃園縣中壢市中山東│海洛因1 包（淨重0.25公克，│
│　  │凌晨3 時30分│路與榮民路口      │空包裝重0.16公克）。      │
│　　│許          │  　　　　　　　　│                          │
│    │            │                  │備註：                    │
│    │            │                  │即95年度毒偵字第3555號、  │
│    │            │                  │  96年度他字第74號、      │
│    │            │                  │  96年度訴緝字第114號。   │
├──┼──────┼─────────┼─────────────┤
│ 二 │95年8 月2 日│桃園縣中壢市中山東│注射針筒4 支、橡皮筋1 條、│
│    │晚上7 時許  │路3 段429 巷87弄32│空夾鍊袋2 個。            │
│　　│            │之2 號            │                          │
│    │            │                  │備註：                    │
│    │            │                  │即95年度毒偵字第4117號、  │
│    │            │                  │  96年度他字第73號、      │
│    │            │                  │  96年度訴緝字第115號。   │
└──┴──────┴─────────┴─────────────┘
